【裁判字號】    97,訴,139
【裁判日期】    970331
【裁判案由】    損害賠償
【裁判全文】
臺灣嘉義地方法院民事判決               97年度訴字第139號
原      告  乙○○
訴訟代理人  丙○○
被      告  甲○○
                        號9樓.
上列當事人間因林棍公共危險等案件，經原告提起請求損害賠償
之附帶民事訴訟（96年度交附民字第117號），經本院刑事庭裁
定移送前來，經本院於民國97年3月27日言詞辯論終結，判決如
下：
    主  文
原告之訴及假執行之聲請均駁回。
訴訟費用由原告負擔。
    事實及理由
一、按原告於判決確定前，得撤回訴之全部或一部，但被告已為
    本案之言詞辯論者，應得其同意。民事訴訟法第262條第1項
    定有明文。原告提起本件訴訟原列林棍及甲○○為被告，聲
    明被告應連帶給付原告新臺幣（下同）4,192,000元及自本
    起訴狀繕本送達被告之翌日起至清償日止，依年息5％計算
    之利息。嗣因查明林棍已於96年12月26日死亡，乃撤回林棍
    為被告，並撤回連帶賠償之請求，核其所為，合於上開規定
    ，自無不合，應予准許。
二、原告起訴主張：緣訴外人林棍於民國95年12月20日6時20分
    許，駕駛被告甲○○所有車牌號碼PJ-9045號福特牌銀色自
    用小客車（下稱系爭自小客車），沿嘉義縣六腳鄉○○○號○
    路由北往南行駛，欲至財團法人長庚紀念醫院嘉義分院就醫
    ，途經台19號公路79.7公里行車管制號誌之交岔路口，原應
    注意汽車在同一車道行駛時，後車與前車之間應保持隨時可
    以煞停之距離，及汽車行駛時，駕駛人應注意車前狀況，並
    隨時採取必要之安全措施，而當時道路施工中，天候晴，日
    間自然光線，柏油路面乾燥無缺陷，視距良好，並無不能注
    意之情事，竟疏未注意與同一車道行駛在前方，由原告所騎
    乘之腳踏車，保持隨時可以煞停之距離，及疏未注意車前狀
    況，並隨時採取必要之安全措施，其自用小客車右前車頭碰
    撞原告騎乘之腳踏車後方，致原告人車倒地，受有創傷性蜘
    蛛膜及硬膜下出血、閉鎖性顱骨骨折、右大腿股骨骨折、腹
    部鈍傷併後腹腔出血、多處擦傷等傷害，且已知悉肇事致人
    受有傷害，竟仍肇事逃逸。案經本院以95年度交訴字第32
    號刑事判決在案。而被告甲○○為系爭自小客車車主，明知
    林棍身患重病，精神狀況不比常人，卻仍將車輛借予林棍，
    對於
    本件車禍發生難辭其咎，爰依民法第184條、第185條、第19
    1條之3、第193條、第195條及第196條規定請求被告賠償損
    害。請求賠償之項目及金額臚列如下：
  (一)醫療費用：原告受有上述之傷害，經送慈濟醫院急診，嗣後
    陸續回診治療，共支出約400,000元之醫療費用。
  (二)看護費用：按親屬間看護所付出之勞力並非不得評價為金錢
    ，此種親屬間基於身分關係之恩惠不得嘉惠於加害人。臺灣
    高等法院85年民事法律座談、84年訴字第1440號判決得資參
    照。故應比照職業護士看護情形，以每小時100元，每天全
    日看護2,400元，每月72,000元計算，原告返家後身體無法
    動彈，需人看護，自車禍迄今已11月，看護費用計792,000
    元。
  (三)精神慰撫金：原告因車禍肇致身體傷害，經過治療後仍無法
    痊癒，且治療復健過程中須忍受肉體劇烈疼痛，面臨極大精
    神上之痛苦，爰請求3,000,000元之精神上損失。
  (四)縱上，合計共請求4,192,000元。並聲明：被告應給付原告
    4,192,000元及自本起訴狀繕本送達被告之翌日起至清償日
    止，依年息5％計算之利息；願供擔保請准宣告假執行。
三、被告則以：被告居住在台中，未與住在嘉義之父親即林棍同
    住，對於系爭自小客車是何時購買？以多少錢購買？等情均
    不知情，係被告父親為方便在嘉義開車去洗腎而以被告名義
    購買，並登記在被告名下，購買之後均由林棍使用，被告從
    未使用過系爭自小客車，且案發當天亦非其借予父親使用，
    至於原告請求金額均過高，我無力賠償等語置辯。並答辯聲
    明：原告之訴駁回。
四、得心證之理由：
  (一)本件原告主張訴外人林棍於95年12月20日6時20分許，駕駛
    被告甲○○所有車牌號碼PJ-9045號福特牌銀色自用小客車
    ，沿嘉義縣六腳鄉○○○號○路由北往南行駛，欲至財團法人
    長庚紀念醫院嘉義分院就醫，途經台19號公路79.7公里行車
    管制號誌之交岔路口時，疏未注意車前狀況，致其自用小客
    車右前車頭碰撞於同一車道行駛在前方，由原告騎乘之腳踏
    車後方，原告因而人車倒地，受有創傷性蜘蛛膜及硬膜下出
    血、閉鎖性顱骨骨折、右大腿股骨骨折、腹部鈍傷併後腹腔
    出血、多處擦傷等傷害，且已知悉肇事致人受有傷害，竟仍
    肇事逃逸乙節，為被告所不爭執。而林棍因公共危險等案件
    ，業經本院以95年度交訴字第32號刑事刑事庭判處「林棍犯
    過失傷害罪，處有期徒刑伍月，減為有期徒刑貳月又拾伍日
    。又犯肇事致人傷害逃逸罪，處有期徒刑柒月，減為有期徒
    刑參月又拾伍日。又犯肇事致人傷害逃逸罪，處有期徒刑陸
    月，減為有期徒刑參月。應執行有期徒刑柒月。」在案，復
    經本院職權調閱本院96年度交訴字第32號刑事卷宗核閱無誤
    ，堪信為真實。
  (二)按民事訴訟如係由原告主張權利者，應先由原告負舉證之責
    ，若原告先不能舉證，以證實自己主張之為真實，則被告就
    其抗辯即能舉證，或其所舉證據尚有疵累，亦應駁回原告之
    請求。
  (三)按違反保護他人之法律，致生損害於他人者，負損害賠償責
    任，固為民法第184條第2項前段所明定，惟違反保護他人法
    律之行為，仍須與他人所受損害間，具有相當因果關係，始
    符合該條所訂損害賠償之要件。苟所違反之保護他人法律，
    與損害結果間，並無相當因果關係，自無從令行為人負損害
    賠償責任。又所謂相當因果關係，係以行為人之行為所造成
    之客觀存在事實，依經驗法則，可認通常均可能發生同樣損
    害之結果而言；如有此同一條件存在，通常不必皆發生此損
    害之結果，則該條件與結果並不相當，即無相當因果關係；
    不能僅以行為人就其行為有故意過失，即認該行為與損害間
    有相當因果關係（最高法院90年度台上字第772號判決參照
    ）。
  (四)原告主張被告明知林棍身患重病，精神狀況不比常人，卻仍
    將車輛借予林棍，對於本件車禍發生難辭其咎，應與林棍負
    連帶賠償責任云云，為被告否認。證人即被告之母親林羅秋
    珍到庭證稱：「（ＰＪ9045自小客車是誰買的？）是林棍因
    為要洗腎所以他買來代步的，以五千元買的。」、「（為何
    要登記在被告的名下？）因為林棍他還有一個大兒子叫林忠
    錦他在工地有在開車，林棍買了壹台車給林忠錦用，他認為
    一個人不能有兩部車子，才會登記在被告名下。」、「（你
    如何知道此事？）因為被告甲○○當時在當兵，林棍叫我說
    向他要身分證來登記。」、「（你跟被告拿身分證時，有無
    跟他說林棍要買車？）沒有，當時還沒有跟他說。大約是二
    、三年前。」、「（這台車買了以後都是誰使用？）都是林
    棍在使用。」、「（被告有無使用過？）沒有，因為被告甲
    ○○沒有汽車駕照，也不會開車。」、「（被告有跟林棍住
    在一起？）沒有。我已經跟林棍分居，已經有五、六年了，
    被告是跟我住在一起。」（見本院97年3月27日言詞辯論筆
    錄）。足證，系爭自小客車雖係登記於被告名下，然係林棍
    自行購買及使用，被告並未故意將系爭自小客車借予林棍使
    用無誤。
  (五)綜上所述，縱使系爭自小客車係被告之名下，並不當然即生
    侵權行為之事實，本件事故之發生，乃林棍之上述過失行為
    所致，難認其與原告受有傷害之結果間，有因果關係。因此
    ，原告主張被告亦應負損害賠償責任，即非有理由，應予駁
    回。
五、從而，原告依侵權行為損害賠償請求權之法律關係，請求被
    告應給付原告4,192,000元及自本起訴狀繕本送達被告之翌
    日起至清償日止，依年息5％計算之利息為無理由，應予駁
    回。原告之訴既經駁回，其假執行之聲請亦失所附麗，應併
    駁回之。
六、本件原告提起刑事附帶民事訴訟，經本院刑事庭依刑事訴訟
    法第504第1項移送前來，依同條第2項規定免納裁判費，故
    毋庸為訴訟費用負擔之諭知，附此敘明。
七、至兩造其餘之攻擊防禦方法及未經援用之證據，經本院斟酌
    後，認為均不足以影響本判決之結果，自無逐一詳予論駁之
    必要，併此敘明。
八、據上論結，本件原告之訴無理由，依民事訴訟法第78條，判
    決如主文。
中    華    民    國    97    年    3     月    31    日
                  民事第一庭法  官  柯月美
以上正本係照原本作成。
如對本判決上訴須於判決送達後20日內向本院提出上訴狀。
中    華    民    國    97    年    3     月    31    日
                            書記官  李文政


司法院資訊處製作；財團法人民間司法改革基金會備份。
